臺灣高等法院臺南分院刑事判決
　　　　　　　　　　　　九十五年度重上更(五)字第五六０號
上訴人
即被告　甲○○
選任辯護人　裘佩恩　律師
上列上訴人因殺人未遂等案件，不服臺灣臺南地方法院八十五年
度訴字第六一九號，中華民國八十六年六月十日第一審判決（起
訴案號：臺灣臺南地方法院檢察署八十四年度偵字第九七七八、
一００五四號），提起上訴，經本院判決後，由最高法院第五次
發回更審，本院判決如下：
    主    文
原判決關於甲○○部分撤銷。
甲○○未經許可無故寄藏手槍，處有期徒刑壹年貳月。扣案制式
奧地利九ＭＭ半自動手槍壹支（含彈匣）、制式九ＭＭ子彈壹顆
，均沒收。又殺人未遂，處有期徒刑伍年陸月。扣案制式奧地利
九ＭＭ半自動手槍壹支（含彈匣）、制式九ＭＭ子彈壹顆，均沒
收。應執行有期徒刑陸年陸月。扣案制式奧地利九ＭＭ半自動手
槍壹支（含彈匣）、制式九ＭＭ子彈壹顆，均沒收。
    事    實
一、甲○○於民國（下同）八十四年八月間，受綽號「漢明」之
    不詳姓名之人寄藏保管具有殺傷力之制式「奧地利九ＭＭ口
    徑」半自動手槍乙支及制式九ＭＭ子彈十一顆，未經許可而
    無故持有。嗣因友人購得房屋欲該屋主儘速搬遷，而與出面
    代該屋主要求寬限之乙○○發生糾紛，乃於八十四年九月十
    三日上午十時許，夥同不知情之謝仰能，攜帶上開手槍一支
    及子彈十一顆，前往臺南縣佳里鎮鎮山里六六號乙○○住處
    ，找乙○○談判房屋糾紛之事。適乙○○之友人林東穎亦在
    場，四人先在上開宅第客廳大門外向北右側屋簷下泡茶談論
    ，其間乙○○與甲○○發生衝突，甲○○即萌生殺意，掏出
    預藏上開槍彈朝乙○○右胸開槍射擊一發子彈，致該子彈由
    右胸進入，貫穿右胸導致右側血胸，並再貫穿右側橫膈及肝
    臟右葉，再由右下腹外側穿出，乙○○因而受有右前胸、右
    側背子彈穿透傷、合併休克、右肺挫傷及血氣胸、右橫膈膜
    破裂二處各約一ｘ三、一ｘ五公分、肝臟破裂約五ｘ七ｘ十
    公分、後膜腔挫傷及血腹約二千ｃｃ等傷，乙○○中槍後仍
    與甲○○拉扯至左側前方放置盆栽處，林東穎見狀即持椅子
    毆打甲○○頭、手、背等部（未成傷），乙○○休克前因正
    當防衛，乘機奪下甲○○之手槍，而甲○○適時跌倒在地，
    林東穎仍一路持椅追打甲○○，乙○○因自己已受重傷，甲
    ○○未離開現場而有再攻擊之可能，為防衛自己生命並基於
    防衛過當之殺人故意，近身朝甲○○身上開槍射擊二發子彈
    ，甲○○中槍後往屋前竹林跑，又為乙○○自後連續開槍射
    擊四發子彈，射中腹部及腿部，倒地昏迷，共計甲○○受有
    右大腿、右側橈骨、左側股骨、左側小指、右側小腿等開放
    性骨折、右側骨盤處穿傷（含直腸穿透傷）等六處傷害。乙
    ○○始折返該宅客廳大門口前置大香爐處拉該手槍滑套而掉
    落子彈一顆。適乙○○之同居人林金盆及林鈺豐聞槍聲而來
    ，乙○○即將搶得之手槍（內含彈夾一個及子彈三顆）交予
    林鈺豐，並指示將槍藏好，而隱匿關係他人刑事案件之證據
    （林鈺豐業經本院上訴審依無故寄藏手槍罪判處有期徒刑一
    年二月，緩刑三年確定）。乙○○、甲○○經送醫救治均倖
    免於難。案經警據報於現場尋獲上開掉落子彈一顆、空彈殼
    七顆，並循線取出掩埋之上開手槍一支（含彈匣一個）、子
    彈三顆（合計子彈有四顆，其中三顆鑑射用罄）（乙○○業
    經本院更四審依殺人未遂罪，判處有期徒刑年陸月確定）
    。
二、案經臺南縣警察局佳里分局報請臺灣臺南地方法院檢察署檢
    察官偵查起訴。
    理    由
甲、程序方面：
一、按被告以外之人於審判外之陳述，經當事人於審判程序同意
    作為證據，法院審酌該言詞陳述或書面陳述作成時之情況，
    認為適當者，亦得為證據。當事人、代理人或辯護人於法院
    調查證據時，知有第一百五十九條第一項不得為證據之情形
    ，而未於言詞辯論終結前聲明異議，視為有前項之同意；刑
    事訴訟法第一百五十九條之五定有明文。本件認定事實所引
    用之證據方法（包括證人之證述及文書等物證），已經本院
    更五審提示被告甲○○表示無意見，迄於言詞辯論終結前亦
    未聲明異議，且本院更四審準備程序及審判期日，被告甲○
    ○對於證人林東穎、謝仰能、同案被告乙○○於警詢時證述
    ，均未爭執其等之證據能力，揆諸前揭說明，可認為已同意
    作為證據；而本院審酌該證人等之陳述作成時之情況，認為
    適當，亦查無其他違法不實之情事，復無顯有不可信之情況
    ，自得採為證據。
二、按被告以外之人於檢察事務官、司法警察官或司法警察調查
    中所為之陳述，與審判中不符時，其先前之陳述具有較可信
    之特別情況，且為證明犯罪事實存否所必要者，得為證據。
    刑事訴訟法第一百五十九條之二明文規定。證人謝仰能於警
    訊陳述：突然甲○○從椅子上站起來由腰際拔出手槍，朝坐
    在他對面之乙○○身上開了一槍等語（見警卷(一)第二十二頁
    反面），雖與其於原審改口稱：甲○○站起來拔槍，沒有馬
    上射擊，是雙方拉扯才擊發，始聽到槍聲等語（見一審卷第
    四十七頁反面），所述不符，然就警詢筆錄製作之原因、過
    程，其「外部情況」，足以令人相信於陳述過程未受其他外
    力影響，其意思決定及活動顯未受有不當之干預，摻入虛偽
    之可能性甚低，縱未經由詰問程序以檢驗其真實性，亦顯不
    致損及被告之利益，其供述之信用性，自諸般情況觀之，充
    分地被承認，況證人謝仰能於警詢時亦已明確供述：其與甲
    ○○是高中同學，已認識十幾年，而乙○○則只看過一次面
    而已，案發當天其是與甲○○一起去找乙○○等語（見警卷
    (一)第二十二頁反面），則其於警訊時之供述應無誣陷被告甲
    ○○之可能，是證人謝仰能於原審之上開證述，顯屬附合被
    告甲○○辯解之詞，無可採信，應認證人謝仰能於警詢時之
    陳述應具有較可信之特別情況，且證人謝仰能之警詢陳述，
    除有助於闡明本案待證事實之存否，於犯罪之證明上，更有
    以此證據為必要之特別理由存在，顯為證明本案犯罪事實存
    否所必要。依上開刑事訴訟法第一百五十九條之二規定，認
    證人謝仰能於警詢之陳述可採為證據。
乙、實體方面：
一、訊據上訴人即被告甲○○固坦承於上揭時、地持有手槍一支
    、十一顆子彈，前往案發現場與乙○○談判房屋糾紛等情不
    諱，惟矢口否認有殺人未遂犯行，辯稱：伊帶槍係為防衛自
    己，案發時伊未開槍，是乙○○奪下槍向伊開槍，伊沒有向
    乙○○開槍，乙○○係受天宮爐壓傷，不是槍傷，伊中了七
    槍云云。
二、經查：
(一)上揭時、地，被告甲○○因其友人購得房屋欲該屋主儘速搬
    遷，而攜帶上開手槍一支及子彈十一顆，與出面代該屋主要
    求寬限之乙○○會面談判等情，業據被告甲○○於本院更五
    審坦承不諱（見本院更五卷第一四七頁），並經乙○○證實
    在卷，且據該屋主之子楊隆琪於原審到庭證述明確（見一審
    卷第十九頁）。又雙方於談判發生衝突時，被告甲○○即掏
    出預藏之手槍朝乙○○右上胸開一槍擊中等情，據乙○○指
    訴甚詳，且經證人林東穎於原審及本院上訴審審理時迭次指
    證稱：雙方發生衝突時，甲○○突然拔出手槍正面朝坐在椅
    子上之乙○○右胸部開一槍等語（見一審卷第四十六頁、本
    院上訴卷第一０七至一一０頁），另證人即甲○○之友謝仰
    能於警訊時亦證稱：突然甲○○從椅子上站起來由腰際拔出
    手槍，朝坐在他對面之乙○○身上開了一槍等語（見警卷(一)
    第二十二頁反面），復有茶几旁遺留彈殼一個之現場照片一
    幀附卷可稽（見警卷(一)第五十七頁），而被告甲○○對於上
    開手槍一支及子彈十一顆，受綽號「漢明」之不詳姓名之人
    寄藏保管，並於上揭時、地持有手槍一支、十一顆子彈，前
    往案發現場與乙○○談判房屋糾紛等情，亦供認不諱，足見
    被告甲○○未經許可，無故寄藏上開槍彈，並攜帶上開槍彈
    前往上揭案發泡茶現場朝坐在椅子上之乙○○右胸部開一槍
    ，而有殺人之犯意甚明。
(二)乙○○右胸受擊一發子彈後，即與甲○○拉扯至左側前方放
    置盆栽處，林東穎見狀即持椅子毆打甲○○頭、手、背等部
    ，手槍為乙○○奪下，甲○○最後係中槍躺臥竹林內等情，
    已據乙○○迭次偵審中指陳甚詳（見警卷(一)第四頁、偵字第
    一００五四號卷《下稱偵查卷(二)》第十七頁背面、一審卷第
    四十七頁背面、第一六四頁背面、本院上訴卷第六十三頁背
    面、本院更二卷(一)第一七九頁），被告甲○○不否認與乙○
    ○於上開盆栽處拉扯搶槍及受林東穎持椅子毆打，自己亦中
    槍倒臥竹林內等情事。乙○○因而受有右前胸、右側背子彈
    穿透傷、合併休克、右肺挫傷及血氣胸、右橫膈膜破裂二處
    各約一ｘ三、一ｘ五公分、肝臟破裂約五ｘ七ｘ十公分、後
    膜腔挫傷及血腹約二千ｃｃ等傷，亦有診斷證明書足憑（見
    警卷(一)第四十五頁），經本院上訴審調查時當庭勘驗乙○○
    右上胸及右上腹各留有一疤痕，記明筆錄可稽（見本院上訴
    卷第八十五、八十七頁），且有當時所拍攝之傷口照片亦有
    腹部、胸部二處（見本院更二卷第一二四頁）。乙○○因經
    本院更二審送請成大醫院鑑定：「未發現金屬外來物（子彈
    彈頭），乙○○應無子彈留存胸部。」有成大醫院九十三年
    六月二十八日成附醫放診字第七五五六號函暨鑑定報告可據
    （見本院更二卷(二)第一二六、一二七頁），被告甲○○據此
    質疑乙○○未受有槍傷。本院更五審再將乙○○全部病歷資
    料、奇美醫院函附乙○○之病情摘要及成大醫院摘錄表等相
    關醫療資料暨本件全部卷證，函請法務部法醫研究所鑑定：
    「乙○○之傷是否為槍傷？若為槍傷，為幾顆子彈所傷？」
    經法務部法醫研究所鑑定研判結果：「(一)依乙○○之病歷及
    右胸及右下腹傷口表徵、右胸有槍傷入口之鈍挫輪、右下腹
    有橫向挫裂之碎裂之槍傷出口特徵，身體內無殘留子彈痕，
    支持為單一子彈貫穿由右胸進入，貫穿右胸導致右側血胸，
    並再貫穿右側橫膈及肝臟右葉，再由右下腹外側穿出。(二)由
    橫膈之貫穿開口為兩處，常見於橫膈為橫紋肌之環繞於食道
    、腔靜脈與主動脈三個裂口間，常形成收縮皺折，及考量子
    彈常拌有強力震波之影響，故在單一貫穿傷常可見雙個貫穿
    開口之可能性。(三)綜合研判傷者乙○○於八十四年九月十三
    日所受之胸、腹部之傷研判，應為槍傷之結果，由傷口及傷
    勢特徵等研判，應為單壹顆子彈由右胸部射入，而由右腹部
    穿出之結果。」有法務部法醫研究所九十六年四月二十六日
    法醫理字第０九六００００四０四號函附法醫文書審查鑑定
    書可考（見本院更五卷第八十九、九十八頁、第一一九至一
    二五頁），證實乙○○於八十四年九月十三日所受之胸、腹
    部之傷，為槍傷之結果，且係為單壹顆子彈由右胸部射入，
    而由右腹部穿出之結果。足認被告甲○○持預藏手槍朝乙○
    ○右胸開槍射擊一發子彈結果，該子彈由乙○○右胸進入，
    貫穿右胸導致右側血胸，並再貫穿右側橫膈及肝臟右葉，再
    由右下腹外側穿出，乙○○因而受有右前胸、右側背子彈穿
    透傷、合併休克、右肺挫傷及血氣胸、右橫膈膜破裂二處各
    約一ｘ三、一ｘ五公分、肝臟破裂約五ｘ七ｘ十公分、後膜
    腔挫傷及血腹約二千ｃｃ等傷，是乙○○受一處槍傷應可確
    定。被告甲○○辯稱：乙○○所受之傷非槍傷，受天宮爐壓
    傷云云，應非可採。
(三)被告甲○○身上之傷，有右大腿、右側橈骨、左側股骨、左
    側小指、右側小腿等處受開放性骨折、右側骨盤處穿傷（含
    直腸穿透傷）等六處傷害，有奇美醫院病情摘要、診斷證明
    書附卷可參（見偵查卷(二)第十二之二頁、一審卷第九十五頁
    、本院上訴卷第五十頁、本院更一卷第七十六頁附奇美醫院
    八十九年十月二十三日（八九）奇醫字第五四一０號函），
    依奇美醫院八十九年十月二十三日（八九）奇醫字第五四一
    ０號函送之甲○○病情摘要記載：「甲○○右大腿開放性骨
    折、右側脛骨開放性骨折、左側股骨骨折、左側小指粉碎性
    骨折合併血管神經受傷、右側小腿骨折、右側骨盤處穿傷，
    並載明依紀錄為六槍，六處傷。」（見本院更一卷第七十六
    頁），並有醫師黃柏昌、醫師郭澄義所繪甲○○槍傷示意圖
    佐證（見偵字第五七七八號卷《下稱偵查卷(一)》第四十六、
    四十七頁），足證被告甲○○受六處槍傷應可確定。而據證
    人林東穎於原審證稱：甲○○、乙○○兩人拉扯而撞倒旁邊
    大香爐，並繼續往房子左側（即往置盆栽處）拉扯時，我拿
    一把椅子上前打甲○○持槍的手及身體，此時甲○○的朋友
    （指謝仰能）就拉開我，同時我又聽到槍聲，甲○○與乙○
    ○雙雙跌倒在地上，我看到甲○○往屋前竹林跑去，我又拿
    椅子追他，追到一半我跌倒，又起身要追時看見在我左側前
    甲○○中槍倒地，我回頭看見後面乙○○右手持手槍面朝向
    甲○○等語（見一審卷第四十六頁），證實被告甲○○受六
    處槍傷，為乙○○搶下甲○○所持之槍後所射擊，是乙○○
    應係射擊六發子彈。且乙○○並不否認：當時因自己已受重
    傷，甲○○未離開現場而有再攻擊之可能，為防衛自己生命
    並基於防衛過當之殺人故意，近身朝甲○○身上開槍射擊二
    發子彈，甲○○中槍後往屋前竹林跑，又為乙○○自後連續
    開槍射擊四發子彈，射中腹部及腿部，倒地昏迷等事，此部
    分事實亦經本院更四審依殺人未遂罪，判處乙○○有期徒刑
    參年陸月，乙○○未為上訴而告確定。被告甲○○辯稱：伊
    係中七槍，未對乙○○射擊云云，要不足取。
(四)案發經警據報於現場尋獲掉落子彈一顆、空彈殼七顆，並循
    線取出掩埋之手槍一支（含彈匣一個）、子彈三顆（合計子
    彈有四顆），有扣案手槍一支（含彈匣一個）、子彈有四顆
    、空彈殼七顆在卷足參，復有現場彈殼照片可佐（見警卷(一)
    第十五頁、第五十一至六十三頁）。檢察官經將扣案之槍彈
    送請鑑定結果，試射之彈頭與案發現場遺留之彈殼，及甲○
    ○身上取出之彈頭，經顯徵比對結果，其紋痕特徵均相吻合
    ，有內政部警政署刑事警察局八十四年十一月十日（八四）
    刑鑑字第八五七二七號函文附卷可稽（見偵查卷(一)第六十四
    頁），顯係同一扣案手槍所擊發。並核與被告甲○○所供案
    發時攜帶上開手槍一支及子彈十一顆等語相符，足徵案發時
    扣案之手槍共擊發七顆子彈，現場遺留空彈殼七顆，及未擊
    發子彈四顆。且被告甲○○身上所受六處傷，奇美醫院診斷
    為受六槍，六處槍傷，乙○○身上所受二處傷，法務部法醫
    研究所鑑定為受一槍，二處槍傷，二人共受七槍，亦與扣案
    之手槍擊發七顆子彈，遺留空彈殼七顆，均相符合。被告甲
    ○○辯稱：未對乙○○射擊等語，委不足採。
(五)扣案上開手槍及子彈經送內政部警政署刑事警察局鑑驗結果
    認具殺傷力，有該局八十四年九月二十一日刑鑑字第七九八
    四四號、刑鑑字第七九八五一號鑑驗通知書二份附卷可憑（
    見偵查卷(一)第三十四、三十五頁）。按持具有殺傷力之手槍
    ，近距離朝人射擊，足以斷喪人命，此為眾所週知之常識。
    被告甲○○持本件制式手槍，近距離向乙○○射擊，應知足
    使對方斃命，被告甲○○郤持之對乙○○射擊，被告甲○○
    自具有殺人之故意甚明，雖乙○○送醫急救未為射殺死亡，
    被告甲○○仍難辭殺人未遂罪責。
(六)綜上所述，被告甲○○所辯，純係事後畏罪避重就輕之詞，
    不足採信。本件事證已臻明確，被告甲○○犯行堪以認定。
三、按行為後法律有變更者，適用行為時之法律。但行為後之法
    律有利於行為人者，適用最有利於行為人之法律，新刑法（
    九十四年二月二日公布，於九十五年七月一日施行）第二條
    第一項定有明文，故行為人實施犯罪行為後，法律有變更，
    依上開新刑法第二條第一項規定，原則上應適用行為時之法
    律，例外於新法較有利於行為人時，始適用新法，即採「從
    舊從輕原則」。惟基於罪刑法定原則及法律不溯及既往原則
    ，行為之處罰，以行為時之法律有明文規定者為限，必行為
    時與行為後之法律均有處罰之規定，始有新法第二條第一項
    之適用（最高法院九十五年度第八次刑事庭會議決議意旨參
    照），至新舊法孰重孰輕，應以其可罰性範圍及刑之重輕為
    主要比較對象。(1)關於牽連犯規定：新刑法於九十五年七月
    一日施行已刪除原第五十五條後段牽連犯規定，修正後新刑
    法既刪除第五十五條後段牽連犯規定，則前開數行為，因係
    屬侵害數個個別不同之法益，自應以數個獨立罪論處，併合
    處罰後合併定其應執行刑。比較新舊刑法適用之結果，均以
    修正前之舊刑法規定較有利於被告，依新刑法第二條第一項
    前段規定，應適用修正前之舊刑法規定。(2)關於未遂犯之處
    罰規定：舊刑法第二十五條第二項規定：「未遂犯之處罰，
    以有特別規定者為限。」第二十六條前段規定：「未遂犯之
    處罰，得按既遂犯之刑減輕之。」新刑法第二十五條第二項
    則將二條文合併規定：「未遂犯之處罰，以有特別規定者為
    限，並得按既遂犯之刑減輕之。」是僅條文變動，處罰規定
    尚無不同，自非法律之變更，則無依新刑法第二條第一項規
    定之適用。(3)關於有期徒刑定執行刑規定：舊刑法第五十一
    條第五款規定：「宣告多數有期徒刑者，於各刑中之最長期
    以上，各刑合併之刑期以下，定其刑期。但不得逾二十年。
    」新刑法第五十一條第五款規定：「宣告多數有期徒刑者，
    於各刑中之最長期以上，各刑合併之刑期以下，定其刑期。
    但不得逾三十年。」比較新舊刑法適用之結果，以修正前之
　　舊刑法規定之刑度較有利於被告，依新刑　法第二條第一項
　  前段規定，應適用舊刑法規定。(4)槍砲彈藥刀械管制條例第
    七條第四項、第十一條第二項、第三項規定，嗣經於八十六
    年十一月二十四日修正公布，將刑度提高，並自同年二十六
    日生效，又經八十九年六月二十日、九十三年六月二日部分
    條文修正，亦均維持所提高刑度。比較新舊條例結果，以八
    十六年修正前之該條例有利於被告，依刑法第二條第一項前
    段，應適用有利之八十六年修正前該條例第七條第四項、第
    十一條第三項規定。
四、核被告甲○○未經許可無故寄藏扣案槍彈行為，應成立八十
    六年修正前槍砲彈藥刀械管制條例第七條第四項未經許可無
    故寄藏手槍罪及同條例第十一條第三項未經許可無故寄藏彈
    藥罪。起訴書論罪法條欄雖漏引被告甲○○寄藏、持有子彈
    部分之法條，惟起訴事實已有論述，自為起訴效力所及，得
    就其持有子彈部分，本於審判上不可分之原則一併審理。又
    持有手槍之低度行為為較高度之寄藏行為所吸收，不另論罪
    。被告甲○○寄藏上開手槍及子彈，係一行為觸犯數罪名，
    為想像競合犯，應依刑法第五十五條規定從一重論以未經許
    可無故寄藏手槍罪。另被告甲○○持制式手槍射殺乙○○受
    傷，係犯刑法第二百七十一條第二項、第一項殺人未遂罪、
    八十六年修正前槍砲彈藥刀械管制條例第七條第四項未經許
    可無故持有手槍罪及第十一條第三項未經許可無故持有彈藥
    罪。被告甲○○持有上開手槍及子彈，係一行為觸犯數罪名
    ，為想像競合犯，應從一重論以未經許可無故持有手槍罪一
    罪。被告甲○○持槍射擊，所犯未經許可無故持有手槍罪與
    殺人未遂罪，有方法結果牽連關係，應依修正前刑法第五十
    五條後段規定從一重按殺人未遂罪處斷。被告甲○○所犯殺
    人未遂罪與未經許可無故寄藏手槍罪間，犯意各別，行為互
    殊，應分論併罰。公訴人認被告甲○○所犯上開二罪，有方
    法結果之牽連關係，應從一重處斷，尚有未洽。被告甲○○
    所犯殺人行為，因未至死亡結果，應依刑法第二十五條第二
    項規定減輕其刑。
五、原審就被告甲○○部分認罪證明確，因予論罪科刑，固非無
    見。惟(一)被告甲○○犯罪時間在八十四年間，槍砲彈藥刀械
    管制條例第七條第四項、第十一條第三項業經於八十六年十
    一月二十四日修正公布，並自同年二十六日生效（其後亦迭
    經修正，罪刑仍維持提高之刑度，已如上述），犯罪時間在
　　八十六年十一月二十五日之前，原審未及比較新舊法條之適
  　用，洵有未洽。(二)新刑法九十四年二月二日公布，業於九十
    五年七月一日施行，原判決未及比較適用，亦有欠妥。(三)又
　  按八十六年修正前槍砲彈藥刀械管制條例第七條第四項，第
    十一條第三項係將「持有」與「寄藏」為分別之處罰規定，
    則單純之「持有」，固不包括「寄藏」，但「寄藏」之受人
    委託代為保管，其保管之本身所為之「持有」，係「寄藏」
    之當然結果，法律上自宜僅就「寄藏」行為為包括之評價，
    不應另就「持有」予以論罪（最高法院七十四年臺上字第三
    四００號判例參照）。本件被告甲○○於八十四年八月間，
    受綽號「漢明」之不詳姓名之人寄藏保管具有殺傷力之制式
    「奧地利九ＭＭ口徑」半自動手槍乙支及制式九ＭＭ子彈十
    一顆，未經許可而無故持有之，自應依法論以非法寄藏手槍
    罪，原判決論以非法持有手槍罪，委有未當。(四)扣案子彈四
    顆，經鑑定結果雖均具有殺傷力（送鑑子彈認口徑九ＭＭ制
    式子彈，結構完整，具有殺傷力），其中一顆核屬違禁物，
    應依法宣告沒收，另其中三顆已因鑑定時擊發，而失其違禁
    物本質，依最高法院見解，毋需另為沒收諭知，原判決將子
    彈四顆全部諭知沒收，仍有未合。被告甲○○上訴意旨否認
    犯罪，猶執前詞，指摘原判決不當，雖無理由。然原判決此
    部分既有可議，自屬無可維持，應由本院將原判決關於被告
    甲○○部分撤銷改判。爰審酌被告甲○○擁槍自重，並持槍
    談判，對對方射擊，造成對方受傷之危害，及犯罪後之態度
    等一切情狀，量處如主文所示之刑，併定其應執行之刑，以
    資懲儆。扣案手槍壹支，經送鑑定係奧地利製口徑九ＭＭＧ
    ＬＯＣＫ半自動手槍，槍管內具六條右旋來復線，機械性能
    良好，認具殺傷力，有鑑定書在卷可憑，核屬違禁物，應依
    法宣告沒收。另扣案子彈四顆，經鑑定結果均具有殺傷力（
    送鑑子彈認口徑九ＭＭ制式子彈，結構完整，具有殺傷力）
    ，除其中一顆核屬違禁物，已如上述，應依法宣告沒收外，
    其餘三顆已因鑑射用罄，乃不另為沒收諭知。
六、又保安處分適用裁判時之法律，刑法第二條第二項定有明文
    。查八十六年修正後槍砲彈藥刀械管制條例第十九條第一項
    雖有規定：「犯第七條、第八條、第十條、第十一條、第十
    二條第一項至第三項、第十三條第一項至第三項之罪，經判
    處有期徒刑者，應於刑之執行完畢或赦免後，令入勞動場所
    ，強制工作，其期間為三年」。惟於本院更二審裁判時，業
    經立法院刪除，而強制工作處分性質為一種保安處分，自應
    依裁判時之現行法，不再論究，合併說明。
據上論斷，應依刑事訴訟法第三百六十九條第一項前段、第三百
六十四條、第二百九十九條第一項前段，八十六年修正前槍砲彈
藥刀械管制條例第七條第四項、第十一條第三項，刑法第十一條
前段、第二條第一項前段、第二百七十一條第二項、第一項、第
二十五條第二項、（修正前）第五十五條後段、第五十五條、（
修正前）第五十一條第五款、第三十八條第一項第一款，判決如
主文。
本案經檢察官徐松奎到庭執行職務。
中　　華　　民　　國　　96　　年　　6     月　　20  　日
　　　            刑事第一庭審判長法官　黃　崑　宗
　　　                            法官　王　明　宏
　　　                            法官　蔡　長　林
以上正本證明與原本無異。
如不服本判決，應於收受本判決後十日內向本院提出上訴書狀。
其未敘述上訴理由者並得於提起上訴後十日內向本院補提理由書
狀（均須按他造當事人之人數附繕本）「切勿逕送上級法院」。
　　　　　　　　　　　　　　　　書記官　李　培　薇
中　　華　　民　　國　　96　　年　　6     月　　21  　日
附錄本案論罪科刑法條全文：
刑法第二百七十一條第一項、第二項：
  殺人者，處死刑、無期徒刑或十年以上有期徒刑。
  前項之未遂犯罰之。
八十六年修正前槍砲彈藥刀械管制條例第七條第四項：
  未經許可，無故持有、寄藏或意圖販賣而陳列第一項及第二項
所列槍砲之一者，處一年以上七年以下有期徒刑。
八十六年修正前槍砲彈藥刀械管制條例第十一條第三項：
  未經許可無故持有、寄藏或意圖販賣而陳列彈藥者，處三年以
下有期徒刑。
